【裁判字號】    97,訴,938
【裁判日期】    970930
【裁判案由】    違反槍砲彈藥刀械管制條例
【裁判全文】
臺灣高雄地方法院刑事判決               97年度訴字第938號
公  訴  人  臺灣高雄地方法院檢察署檢察官
被      告  丙○○
                    現於臺灣屏東監獄
公設辯護人  丁○○
上列被告因違反槍砲彈藥刀械管制條例案件，經檢察官提起公訴
（96年度偵字第31002 號），本院判決如下：
    主  文
丙○○犯非法寄藏可發射子彈具殺傷力之槍枝罪，累犯，處有期
徒刑參年貳月，併科罰金新臺幣拾伍萬元，罰金如易服勞役，以
新臺幣壹仟元折算壹日。
    事  實
一、丙○○於民國93年間因施用毒品案件，經本院以94年度訴字
    第40號判處有期徒刑1 年確定，於95年3 月28日縮短刑期執
    行完畢。詎猶不知悔改，明知可發射子彈具有殺傷力之改造
    手槍為槍砲彈藥刀械管制條例所管制之違禁物，未經許可，
    不得無故持有、寄藏，竟基於非法寄藏可發射子彈具有殺傷
    力之改造手槍之犯意，於96年5 月13日下午6 時許，在其位
    於高雄市苓雅區○○○路79巷38號之3 之住處，受其友人甲○○之託保管具殺傷力之仿COLT廠半自動手槍製造，可擊發
    子彈具有殺傷力之改造手槍1 支（槍枝管制編號：00000000
    00號，含彈匣1 個），及供上述手槍所用，由金屬彈殼加裝
    直徑約5.9 釐米鋼珠而成，具有殺傷力之改造子彈3 顆，而
    無故持有之，並寄藏在其上開住處。嗣於同日晚上10時許，
    甲○○再次前往丙○○上開住處取回上開改造槍枝及子彈，
    並於同日晚上10時35分許，騎乘機車行經高雄市前鎮區○○○路與文橫路口時，因違規左轉為警攔查，依員警要求自行
    開啟機車置物箱，為警發覺其內似藏有槍枝，當場予以壓制
    並起出上開槍、彈，而查獲上情。
二、案經臺灣高雄地方法院檢察署檢察官主動簽分偵查起訴。
    理  由
壹、程序部分（證據能力之審查）：
一、按被告以外之人於偵查中向檢察官所為之陳述，除顯有不可
    信之情況者外，得為證據，刑事訴訟法第159 條之1 第2 項
    定有明文。查本件證人甲○○於96年9 月28日偵查中經具結
    之供述，具有被告以外之人審判外陳述之性質，屬傳聞證據
    ，惟經本院依法提示予以調查，檢察官及被告對上開陳述之
    證據能力均未表示異議，且經本院審酌該書面作成時無違法
    情事，亦無任何顯有不可信之情況，自應適宜為本案之證據
    。
二、次按被告以外之人於審判外之言詞或書面陳述，除法律有規
    定者外，不得作為證據，刑事訴訟法第159 條第1 項亦定有
    明文。查本件證人甲○○96年9 月11日於警詢中之供述，具
    有被告以外之人審判外陳述之性質，屬傳聞證據，經本院依
    法提示予以調查，被告丙○○對此表示無證據能力（見本院
    卷第21頁），且稽其內容，要與證人甲○○於本院審理時證
    述之情節相符，而不符合刑事訴訟法第159 條之2 之例外得
    採為證據之規定，是依上開規定，自不得作為本案之證據。
三、末按證人、鑑定人依法應具結而未具結者，其證言或鑑定意
    見，不得作為證據，刑事訴訟法第158 條之3 定有明文。經
    查，證人甲○○於96年5 月14日、96年6 月27日偵查中之供
    述係以證人身分所言，而未經具結，依上開刑事訴訟法第15
    8 條之3 規定，自不得做為證據。
貳、實體部分：
一、訊據被告丙○○固然坦承確有於上開時、地接受甲○○所交
    付之仿COLT廠半自動手槍之改造手槍1 支（槍枝管制編號：
    0000000000號，含彈匣1 個）及由金屬彈殼加裝直徑約 5.9
    釐米鋼珠而成之改造子彈3 顆，並於同日晚上10時許交由甲○○取回等事實，惟矢口否認有何非法寄藏可發射子彈具殺
    傷力之槍枝及子彈犯行，辯稱：甲○○將上開改造手槍及子
    彈交給伊時，是用黑色袋子裝起來，伊沒有打開來看，甲○○有跟伊說彈匣鬆掉，伊就叫甲○○放著，後來伊發現彈匣
    內子彈有鋼珠，伊就打電話叫甲○○取回，伊當時認為該把
    手槍之槍管係塑膠材質，沒有殺傷力云云。經查：
  (一)本件被告丙○○於96年5 月13日下午6 時許，在其位於高雄
    市苓雅區○○○路79巷38號之3 之住處，接受甲○○所交付
    之仿COLT廠半自動手槍之改造手槍1 支（槍枝管制編號：00
    00000000號，含彈匣1 個）及由金屬彈殼加裝直徑約5.9 釐
    米鋼珠而成之改造子彈3 顆，並於同日晚上10時許交由甲○○取回，旋而為警查獲等事實，業據被告於偵查及本院審理
    時均坦承不諱，核與證人即被告之妹乙○○於本院審理時證
    述甲○○交付及取回槍枝等情節大致相符，另證人甲○○於
    96年9 月28日偵查訊問及本院審理時亦均證述其於上開時、
    地向被告取回上開槍枝及子彈等情甚明，並有扣押筆錄、扣
    押物品目錄表各1 份、查獲照片10張在卷可稽，此部分之事
    實應堪信為真實。
  (二)至被告雖執上詞，抗辦其不知扣案槍枝及子彈具有殺傷力云
    云。然經證人即被告之妹乙○○於本院審理時證述：伊有看
    到甲○○拿東西給伊的哥哥（按即被告），伊進入被告之房
    間找被告時，當時被告、甲○○及伊都在場，伊進入被告房
    間時看到東西已經打開，裡面是1 枝槍，樣式黑黑的、一般
    ，像是警察拿的那個型式等語（見本院卷第57頁之審判筆錄
    ），本院質諸證人乙○○係被告之妹妹，與被告關係密切，
    親情相連，對於被告不利之待證事項，證人乙○○當不會任
    意構詞誣陷被告，是本院認證人乙○○上開證述之詞應為可
    採，再佐以證人乙○○僅係恰巧在場旁觀之人，而非交付及
    收受槍枝之當事人，然其對於槍枝之樣式與警槍相類、顏色
    為黑色等槍枝外觀均能清楚描述，苟非真有其事，證人乙○○豈能如此清楚描述扣案槍枝之樣式及外觀，益徵證人乙○○上開證述並非虛構。是從證人乙○○上開證述可知，甲○○將扣案槍枝交付予被告時，確有打開藏放該槍枝之黑色男
    用手拿包，將該槍枝顯露於外，另以證人乙○○僅係恰巧在
    場旁觀之人，並非交付及收受槍枝之當事人，亦非對於槍枝
    十分瞭解之人，然其對於槍枝之樣式與警槍相類、顏色為黑
    色等槍枝外觀均能清楚描述，而被告係甲○○交付槍枝之對
    象，又豈能任意飾詞推託其於甲○○交付扣案槍枝時並未打
    開包裝察看？顯見被告抗辯其收受扣案槍枝時，包裝槍枝之
    黑色男用手拿包並未打開云云，均屬虛構之詞，不足採信。
  (三)另參酌被告於本院審理時對於甲○○所持有之槍枝之槍管是
    否打通，可以清楚判斷及描述，對於槍管之材質亦能清楚描
    述（見本院卷第20頁之準備程序筆錄），顯示被告對於槍枝
    有相當之認知及知識，否則豈能輕易判斷扣案槍枝槍管之材
    質及是否打通，而佐以一般對於槍枝及子彈不瞭解之民眾，
    對於結構完整之金屬彈殼子彈，均會誤認係有殺傷力之子彈
    ，而無法輕易區分金屬彈殼上所裝載到底係子彈彈頭或一般
    鋼珠，然被告於本院審理時供稱：甲○○以前拿槍出來炫耀
    時，依就看過他的子彈前面沒有珠子，伊的常識是說子彈裝
    有鐵珠就有殺傷力等語（見本院卷第19、第20頁之準備程序
    筆錄），顯見被告對於改造槍枝及子彈之甚為豐富，遠遠超
    過一般民眾所能認知之範圍。另參以該扣案槍枝係仿COLT
    廠半自動手槍之改造手槍，並配置有金屬彈殼加裝鋼珠之改
    造子彈3 枚，有槍彈鑑定書1 份暨所附照片8 張在卷可稽（
    見警卷第21至25頁），是以該扣案槍枝之外觀與制式手槍並
    無明顯差異，且彈匣內有3 枚金屬彈殼加裝鋼珠之結構完整
    改造子彈，配合被告對於槍枝及子彈知識之豐富知識，則被
    告在甲○○交付扣案槍枝，並打開藏放該槍枝之黑色男用手
    拿包，將該槍枝顯露於外時，被告應可以輕易判斷出該扣案
    槍枝及子彈確實具有殺傷力無疑。至被告雖執前詞辯稱其不
    知扣案槍枝及子彈具有殺傷力，然與本院上開調查證據結果
    相悖，洵無可採。
  (四)又本件扣案槍枝及子彈經送內政部刑事警察局鑑定結果：(一)
    送鑑槍枝1 支（槍枝管制編號：0000 000000 號），認係改
    造手槍，由仿COLT廠半自動手槍製造之槍枝，於塑膠槍管內
    加裝金屬管（未延伸至彈室）而成，經裝填適用子彈試射結
    果，其發射彈丸單位面積動能為58.6焦耳/ 平方公分（依日
    本科學警察研究所之研究結果，彈丸單位面積動能達20焦耳
    / 平方公分，則足以穿入人體皮肉層）；(二)送鑑子彈3 顆，
    認均係改造子彈，由金屬彈殼加裝直徑5.9 釐米（誤差值正
    負0.5 釐米）鋼珠而成，採樣1 顆試射，可擊發，認具殺傷
    力等情，有該局出具之槍彈鑑定書1 份在卷可參（偵卷第21
    至25頁），足認扣案之槍枝、子彈均具有殺傷力無疑。
  (五)綜合上述，足認被告確有於上開時、地寄藏可發射子彈具有
    殺傷力之改造手槍及子彈之犯行甚明。從而，本件事證明確
    ，被告犯行堪予認定，應依法論科。
二、按槍砲彈藥刀械管制條例第8 條第4 項、第12條第4 項，均
    係將持有與寄藏行為作分別之處罰規定。而寄藏與持有，均
    係將物置於自己實力支配之下，僅寄藏必先有他人之持有行
    為，而後始為之受寄代藏而已，至其藏放時間之長短及有無
    其他目的，並不影響該已成立之罪責。又「寄藏」之受人委
    託代為保管，其保管之本身所為之「持有」，既係「寄藏」
    之當然結果，法律上應僅就「寄藏」行為為包括之評價，不
    應論以「持有」罪（最高法院92年度臺上字第1360、3709號
    判決意旨參照）。查本件被告係受友人甲○○寄交代藏上開
    槍枝、子彈，已如上述，核其所為，係犯槍砲彈藥刀械管制
    條例第8 條第4 項之未經許可，寄藏其他可發射子彈具有殺
    傷力之改造手槍罪，及同條例第12條第4 項之未經許可寄藏
    子彈罪。被告持有上開改造手槍、子彈為寄藏之當然結果，
    不另論以持有罪。公訴意旨認被告係犯各該條項持有槍、彈
    之罪，容有未恰，惟起訴之社會基本事實同一，本院自得變
    更法條逕予審理。被告以1 寄藏行為，同時寄藏改造手槍與
    子彈，係以1 行為同時觸犯2 構成要件不同之罪名，為想像
    競合犯，應依刑法第55條之規定，從一重之寄藏改造手槍罪
    處斷。又被告前於93年間因施用毒品案件，經本院以94年度
    訴字第40號判處有期徒刑1 年確定，於95年3 月28日縮短刑
    期執行完畢，有臺灣高等法院被告前案紀錄表在卷可參，其
    於上開有期徒刑執行完畢後5 年內，故意再犯本件有期徒刑
    以上之罪，為累犯，應依法加重其刑。爰審酌被告明知未經
    許可不得寄藏槍彈，竟無視法律規定而寄藏本件槍彈，不惟
    增加偵查機關查緝之困難，更造成社會治安之潛在危害，本
    不宜寬貸，且被告犯後猶飾詞狡辯，犯罪後態度不佳，惟念
    其持有槍彈之數量非鉅，時間尚短，且查無持以從事不法活
    動等一切情狀，酌情量處如主文所示之刑，並諭知罰金如易
    服勞役之折算標準。
三、扣案之可發射子彈具有殺傷力，仿COLT廠半自動手槍之改造
    手槍1 支（槍枝管制編號：0000000000號，含彈匣1 個），
    及具有殺傷力由金屬彈殼加裝直徑約5.9 釐米鋼珠之改造子
    彈3 顆，其中除改造子彈1 顆業經試射擊發後，已失子彈之
    功能外，其餘改造槍枝1 支及子彈2 顆亦均已於另案甲○○
    寄藏槍枝案件中經銷燬，有內政部刑事警察局槍彈鑑定書 1
    份（偵卷第21至25頁）及臺灣高雄地方法院檢察署檢察官扣
    押（沒收）物品處分命令1 紙（見本院卷第33頁），均不依
    刑法第38條第1 項第1 款規定宣告沒收。
據上論斷，應依刑事訴訟法第299 條第1 項前段、第300 條，槍
砲彈藥刀械管制條例第8 條第4 項、第12條第4 項，刑法第11條
前段、第47條第1 項、第55條、第42條第3 項，判決如主文。
中    華    民    國    97    年    9     月    30    日
                  鳳山刑事第一庭審判長法  官 廖建瑜
                                      法  官 林裕凱
                                      法  官 陳盈吉
以上正本證明與原本無異。
如不服本判決，應於判決送達後10日內，向本院提出上訴狀。
中    華    民    國    97    年    10    月    3    日
                                      書記官  陳展榮
附錄本判決論罪科刑法條：
槍砲彈藥刀械管制條例第8 條
未經許可，製造、販賣或運輸鋼筆槍、瓦斯槍、麻醉槍、獵槍、
空氣槍或第4 條第1 項第1 款所定其他可發射金屬或子彈具有殺
傷力之各式槍砲者，處無期徒刑或5 年以上有期徒刑，併科新臺
幣1 千萬元以下罰金。
未經許可，轉讓、出租或出借前項所列槍枝者，處5 年以上有期
徒刑，併科新臺幣1 千萬元以下罰金。
意圖供自己或他人犯罪之用，而犯前二項之罪者，處無期徒刑或
7 年以上有期徒刑，併科新臺幣1 千萬元以下罰金。
未經許可，持有、寄藏或意圖販賣而陳列第1 項所列槍枝者，處
3 年以上10年以下有期徒刑，併科新臺幣700 萬元以下罰金。
第1 項至第3 項之未遂犯罰之。
槍砲彈藥刀械管制條例第12條
未經許可，製造、販賣或運輸子彈者，處1 年以上7 年以下有期
徒刑，併科新臺幣500 萬元以下罰金。
未經許可，轉讓、出租或出借子彈者，處6 月以上5 年以下有期
徒刑，併科新臺幣300 萬元以下罰金。
意圖供自己或他人犯罪之用，而犯前二項之罪者，處3 年以上10
年以下有期徒刑，併科新臺幣700 萬元以下罰金。
未經許可，持有、寄藏或意圖販賣而陳列子彈者，處5 年以下有
期徒刑，併科新臺幣300 萬元以下罰金。
第1 項至第3 項之未遂犯罰之。


司法院資訊處製作；財團法人民間司法改革基金會備份。
